臺灣臺北地方法院民事判決
109年度原重訴字第5號
原      告  陳志雄  
訴訟代理人  謝智硯律師（法扶律師）
被      告  劉昶泰  
訴訟代理人  林金發律師
上列當事人間請求拆屋還地事件，本院於民國111年1月13日言詞
辯論終結，判決如下：
    主  文
被告應移除其在新北市○○區○○段○○地號上所設置如附圖所示之鐵
門及鐵絲網圍籬。
訴訟費用由被告負擔百分之七，餘由原告負擔。
本判決第一項於原告以新台幣貳萬元為被告供擔保後，得假執行
；但被告如以新台幣伍萬元為原告預供擔保，得免為假執行。
    事實及理由
壹、程序部分：
一、按因不動產之物權或其分割或經界涉訟者，專屬不動產所在
    地之法院管轄，民事訴訟法第10條第1項定有明文。查本件
    原告依民法第767條第1項前段、中段規定，請求被告移除原
    告所有新北市○○區○○段00地號土地（下稱系爭土地）上之地
    上物，並將被告無權占有部分之土地騰空返還原告，係因不
    動產之物權涉訟，系爭土地位於本院轄區，是本院就本件訴
    訟有管轄權，合先敘明。
二、次按訴狀送達後，原告不得將原訴變更或追加他訴，但請求
    之基礎事實同一者，不在此限，民事訴訟法第255條第1項第
    2款定有明文。經查，本件原告起訴時原聲明請求：㈠被告應
    將原告所有系爭土地（面積15,111.26平方公尺，面積以實
    測為準）上地上物拆除，並將土地騰空返還原告，有民事起
    訴狀附卷可參（見卷第9頁），嗣於民國110年10月14日具狀
    變更聲明第1項為：被告應移除其在系爭土地上所設置如附
    圖所示之鐵門及鐵絲網圍籬，有本院110年12月2日言詞辯論
    筆錄在卷可憑（見卷第239頁、第211頁），核原告所為上開
    聲明之變更，為基於其主張系爭土地遭被告無權占有之同一
    基礎事實，揆諸上開規定，應予准許。
貳、實體事項：　　
一、原告主張：原告於93年間，因贈與登記為系爭土地之所有權
    人，惟被告在未得原告同意，亦無任何合法權源下，擅自占
    用系爭土地，並建築鐵門（如附圖所示B部分）、鐵絲網圍
    籬（如附圖所示A、C部分）。原告否認被告與相鄰之新北市
    ○○區○○段00地號土地所有權人陳相在有買賣土地關係，縱被
    告與陳相在有土地買賣關係，其與陳相在之契約僅具債權效
    力，不得對抗原告。原告依民法第767條第1項前段、中段規
    定提起本訴。並聲明：㈠被告應移除系爭土地上之鐵門及鐵
    絲網圍籬；㈡願供擔保，請准宣告假執行。
二、被告抗辯略以：系爭土地與相鄰之新北市○○區○○段00地號土
    地原分別為陳相在（即原告之祖父）、陳阿欽堂兄弟所有，
    陳阿欽於30餘年前，改制前之台北縣烏來鄉忠治村產業道路
    開通後，為便利進出新北市○○區○○段00地號土地，遂以新台
    幣25萬元向陳相在購買系爭土地上之道路、鐵門部分之土地
    ，惟並未辦理所有權移轉登記。陳阿欽死亡後，由訴外人陳
    勝財繼承取得所有權，陳勝財為維護住家安全，設置木門（
    如附圖所示B部分），八八風災損壞後改為鐵門，是鐵門並
    非被告所設置，嗣陳勝財將新北市烏來區嘎佑段48地號土地
    賣予被告，惟因該地為原住民保留地，故被告將其借名登記
    於訴外人白春美名下，被告買受時，陳勝財告知可合法使用
    系爭土地上之道路及鐵門部分土地。系爭土地由原告繼承取
    得所有權，兩造既分別繼受前開權利義務關係，被告自有繼
    續使用之權利，原告亦有容忍被告使用之義務，不得依民法
    第767條第1項前段、中段規定請求被告拆除。又系爭土地上
    之鐵圍籬雖為被告所設置，惟對原告之土地並無任何妨礙，
    反而可保護原告之土地，原告無庸訴請被告拆除等語。並聲
    明：原告之訴及其假執行之聲請均駁回。如受不利判決，願
    供擔保請准宣告免為假執行。
三、不爭執之事項：原告於93年7月8日因贈與登記為系爭土地之
    所有權人，有土地登記第一類謄本（地號全部）在卷可參（
    見卷第59頁）。
四、本件之爭點為：原告依所有權人之地位，請求被告拆除系爭
    土地上之鐵門、鐵圍籬，有無理由？茲論述如下：
　㈠按所有人對於無權占有或侵奪其所有物者，得請求返還之。
    對於妨害其所有權者，得請求除去之。有妨害其所有權之虞
    者，得請求防止之，民法第767條第1項定有明文。原告為新
    北市○○區○○段00地號土地之所有權人，如附圖所示之鐵門、
    鐵圍籬位於原告所有之系爭土地上，業經本院囑託新北市新
    店區地政事務所測量製有土地複丈成果圖在卷可查（見卷第
    147頁），堪認上開鐵門、鐵圍籬占用原告所有之系爭土地
    無訛。
  ㈡系爭土地上如附圖所示之鐵圍籬為被告委託高康琦設置，高
    康琦設置時，系爭土地上之鐵門（如附件所示照片，下稱系
    爭鐵門）亦同時由被告委託姓名不詳之賴先生所裝設等情，
    業據證人高康琦結證在卷（見本院111年1月13日言詞辯論筆
    錄，卷第256-257頁），堪認系爭土地上如附圖所示之鐵門
    、鐵圍籬均為被告所設置，被告抗辯系爭鐵門非其所設置，
    為前手陳勝財所裝設，並無可採。被告提出之大門照片3紙
    （見卷第265-267頁）經證人高康琦證述係在伊做鐵絲網那
    裡，位置看起來比系爭鐵門後退一點的位置等語（見同上筆
    錄，卷第257頁），且以肉眼觀之，兩者並非同一之門，另
    經證人即陳勝財之前配偶楊美花到院證述：（被告提出之大
    門照片3紙所示之門）係陳勝財所設置，伊不知道系爭鐵門
    是何人設置等語（見同上筆錄，卷第258頁），則系爭鐵門
    設置之前縱有陳勝財設置鐵門，亦與系爭鐵門並非同一，被
    告抗辯系爭鐵門非被告所設置，為其前手陳勝財所設置云云
    ，核無可採。
　㈢被告抗辯伊所有之新北市○○區○○段00地號土地前手陳阿欽於3
    0年前向原告之祖父陳相在購買系爭土地上之道路及鐵門部
    分之土地云云，為原告所否認，被告未舉證陳阿欽就系爭土
    地上之道路及鐵門所在部分有所有權，所辯無可採。
五、從而，原告依民法第767條第1項前段、中段規定，請求被告
    移除系爭土地上如附圖所示之鐵門及鐵絲網圍籬，為有理由
    ，應予准許。
六、兩造陳明願供擔保，聲請宣告假執行或免為假執行，經核符
    合規定，爰分別酌定相當之擔保金額宣告之。
七、本件事證已臻明確，兩造其餘主張陳述及所提之證據，經本
    院斟酌後，認與判決結果不生影響，均毋庸再予論述，附此
    敘明。
八、訴訟費用負擔之依據：原告原起訴請求之範圍為系爭土地全
    部面積15,111.26平方公尺（見原告民事起訴狀，卷第9頁）
    ，嗣於110年8月11日遞狀變更聲明為被告應移除其在系爭土
    地上之鐵門及鐵絲網圍籬，並將被告無權占有部分之土地騰
    空返還原告（見卷第190頁），再於110年10月14日遞狀變更
    聲明為：被告應移除其在系爭土地上所設置如附圖所示之鐵
    門及鐵絲網圍籬（見卷第211頁），則原告變更聲明後被告
    應移除鐵門、鐵絲網圍籬之面積僅3.44平方公尺，原告所為
    起訴範圍非為防衛其權利所必要，爰依民事訴訟法第81條第
    1款規定，命原告就其減縮請求部分應負擔訴訟費用，酌定
    訴訟費用之負擔如主文第2項所示。
中　　華　　民　　國　　111 　年　　1 　　月　　28　　日
　　　　　　　　　原住民法庭    法　官　林欣苑 

附圖：卷第147頁新北市新店地政事務所土地複丈成果圖

附件：


以上正本係照原本作成。
如對本判決上訴，須於判決送達後20日內向本院提出上訴狀。如
委任律師提起上訴者，應一併繳納上訴審裁判費。
中　　華　　民　　國　　111 　年　　1 　　月　　28　　日
                                書記官  范煥堂